臺灣臺中地方法院刑事判決
                                    110年度金訴字第637號
公  訴  人  臺灣臺中地方檢察署檢察官
被      告  葉齊霖



選任辯護人  黃鉦哲律師
上列被告因洗錢防制法等案件，經檢察官提起公訴（110 年度偵
緝字第962號），於準備程序中，被告就被訴事實為有罪之陳述
，經告以簡式審判程序之旨，並聽取當事人、辯護人之意見後，
本院合議庭裁定由受命法官獨任進行簡式審判程序，並判決如下
：
    主  文
葉齊霖幫助犯洗錢防制法第十四條第一項之一般洗錢罪，處有期
徒刑肆月，併科罰金新臺幣壹萬元，罰金如易服勞役，以新臺幣
壹仟元折算壹日。
    事  實
一、葉齊霖依其一般社會生活之通常經驗，應可知悉一般人均可
    自行申請金融帳戶使用，如非意圖供犯罪使用，無使用他人
    金融帳戶之必要，並可預見其將金融帳戶提供與真實姓名、
    年籍不詳之人後，該人將可能藉由該蒐集所得之帳戶作為詐
    欺被害人轉帳之用，遂行詐欺取財犯行，並於提領後即產生
    遮斷資金流動軌跡以逃避國家追訴、處罰之效果，而其發生
    並不違背自己本意之情況下，同時基於幫助他人犯詐欺取財
    及幫助一般洗錢之不確定故意，於民國109年7月初某日，將
    其申辦之中國信託商業銀行帳號000000000000號帳戶（下稱
    上開中信銀行帳戶）提款卡（含密碼）交與真實姓名、年籍
    不詳綽號「傑哥」之人（下稱「傑哥」），容任上開不詳之
    人以上開中信銀行帳戶作為詐欺取財之工具，而作為收受及
    提領詐欺犯罪所得使用，且於提領後產生遮斷資金流動軌跡
    以逃避國家追訴、處罰之效果。嗣「傑哥」取得該帳戶提款
    卡（含密碼）後，即與所屬之犯罪集團成員意圖為自己不法
    之所有，基於詐欺取財及一般洗錢之犯意聯絡，分別於：
(一)109年7月初某日，由通訊軟體LINE暱稱「致漢」者，向呂昀
    姍謊稱投資TBL幸運彩票可以投資獲利翻倍，並使呂昀姍聯
    繫通訊軟體LINE自稱「陳旭」之副理，自稱「陳旭」之人遂
    向呂昀姍提供TBL幸運彩票之網址及客服之LINE帳號，使呂
    昀姍信以為真，陷於錯誤，自同年7月3日20時43分許起至7
    月6日13時10分許止，分別使用網路轉帳新臺幣（下同）5萬
    元、8萬元、17萬元（共計30萬元）之投資款項至上開中信
    銀行帳戶內。
(二)109年7月4日17時19分，由通訊軟體LINE暱稱「致漢」者，
    以假投資之方式，向杜怡瑩謊稱投資TBL幸運彩票有穩定投
    資獲利的方法，並使杜怡瑩聯繫通訊軟體LINE自稱「陳旭」
    之副理，再由「陳旭」向杜怡瑩提供TBL幸運彩票之網址及
    客服之LINE帳號，使杜怡瑩信以為真，陷於錯誤，於同年7
    月7日20時12分許，使用網路轉帳3萬元之投資款項至上開中
    信銀行帳戶。而上開呂昀姍、杜怡瑩轉帳之金額，嗣後均遭
    人以現金提領之方式提領一空，產生遮斷資金流動軌跡以逃
    避國家追訴、處罰之效果。後經呂昀姍、杜怡瑩發覺受騙，
    報警處理，始查悉上情。
二、案經呂昀姍、杜怡瑩訴由臺中市政府警察局第三分局報告臺
    灣臺中地方檢察署檢察官偵查起訴。
    理  由
一、本案被告葉齊霖所犯為死刑、無期徒刑、最輕本刑為3年以
    上有期徒刑以外之罪，其於準備程序中就被訴事實為有罪之
    陳述，經告以簡式審判程序之旨，並聽取當事人、辯護人之
    意見後，本院依刑事訴訟法第273條之1第1項之規定，裁定
    進行簡式審判程序。又本案之證據調查，依同法第273條之2
    規定，不受同法第159條第1項、第161條之2、第161條之3、
    第163條之1及第164條至第170條規定之限制，合先敘明。
二、上開犯罪事實，業據被告於本院審理中坦承不諱（見本院卷
    第47頁、第57頁至第58頁），核與告訴人呂昀姍、杜怡瑩於
    警詢之陳述相符（見偵卷第41頁至第47頁、第109頁至第111
    頁），並有109年7月21日製表之帳戶個資檢視表（見偵卷第
    49頁、第183頁、第185頁）、內政部警政署反詐騙諮詢專線
    紀錄表（見偵卷第51頁至第52頁、第113頁至第114頁）、桃
    園市政府警察局中壢分局文化派出所受理詐騙帳戶通報警示
    簡便格式表（見偵卷第63頁）、桃園市政府警察局中壢分局
    文化派出所受理刑事案件報案三聯單、受理各類案件紀錄表
    （見偵卷第105頁至第107頁）、臺南市政府警察局第二分局
    長樂派出所受理詐騙帳戶通報警示簡便格式表（見偵卷第11
    5頁）、臺南市政府警察局第二分局長樂派出所受理刑事案
    件報案三聯單、受理各類案件紀錄表（見偵卷第123頁至第1
    25頁）、金融機構聯防機制通報單（見偵卷第65頁）、告訴
    人呂昀姍APP轉帳紀錄截圖、與詐欺集團成員通訊軟體LINE
    對話紀錄截圖（見偵卷第67頁至第103頁）、告訴人杜怡瑩
    與暱稱「致漢」、「陳旭」之通訊軟體LINE對話紀錄暨照片
    截圖（見偵卷第129頁至第139頁、第145頁）、告訴人杜怡
    瑩與暱稱「TBL客服」之通訊軟體LINE對話紀錄截圖（見偵
    卷第141頁至第143頁）、TBL網站及APP介面截圖（見偵卷第
    147頁至第149頁）、告訴人杜怡瑩之中國信託商業銀行西台
    南分行存摺封面暨臺幣活存明細截圖（見偵卷第151頁、第1
    53頁至第155頁）、中國信託銀行股份有限公司109年8月5日
    中信銀字第109224839191182號函暨上開中信銀行帳戶資本
    資料、存款交易明細、自動化交易LOG資料-財金交易資料（
    見偵卷第175頁、第177頁至第180頁、第181頁至第182頁）
    在卷可證，足認被告上開任意性自白與事實相符，堪以採信
    。綜上所述，本案事證明確，被告上開犯行洵堪認定，應依
    法論科。
三、論罪科刑
(一)按刑法上之幫助犯，係指以幫助之意思，對於正犯資以助力
    ，而未參與實施犯罪之行為者而言。次按行為人提供金融帳
    戶提款卡及密碼予不認識之人，固非屬洗錢防制法第2條所
    稱之洗錢行為，不成立一般洗錢罪之正犯；然行為人主觀上
    如認識該帳戶可能作為收受、提領特定犯罪所得使用，他人
    提領後會產生遮斷資金流動軌跡以逃避國家追訴、處罰之效
    果，仍基於幫助之犯意而提供，則應論以幫助犯一般洗錢罪
    （最高法院刑事大法庭108年度台上大字第3101號裁定意旨
    參照）。查被告提供其申辦上開中信銀行帳戶之提款卡及密
    碼予他人使用，使得收受前開帳戶提款卡及密碼之綽號「傑
    哥」之人及所屬犯罪集團向告訴人呂昀姍及杜怡瑩詐騙財物
    後，得以使用被告前開帳戶做為轉帳及提領工具，產生遮斷
    資金流動軌跡以逃避國家追訴、處罰之效果，而遂行詐欺取
    財及一般洗錢之犯行，顯係參與詐欺取財及一般洗錢構成要
    件以外之行為，應論以幫助犯。又被告固有提供上開中信銀
    行帳戶之資料幫助詐欺取財及一般洗錢犯行之遂行，惟無證
    據證明被告於提供前揭帳戶資料之幫助行為時，即已知悉該
    詐欺集團之人數而犯詐欺取財等事由，自無從論以幫助犯刑
    法第339條之4第1項第2款之加重詐欺取財之罪責，附此敘明
    。
(二)核被告所為，係犯刑法第30條第1項前段、洗錢防制法第14
    條第1項之幫助一般洗錢罪及刑法第30條第1項前段、第339
    條第1項之幫助詐欺取財罪。被告一行為同時觸犯幫助一般
    洗錢罪及幫助詐欺取財罪，為想像競合犯，應依刑法第55條
    前段規定，從一重之幫助一般洗錢罪處斷。另被告1次提供
    上開帳戶資料行為，幫助該詐欺集團成員分別詐騙告訴人呂
    昀姍及杜怡瑩等2人之財物，而觸犯2個幫助洗錢罪，為同種
    想像競合犯，應依刑法第55條規定從一重處斷（以告訴人呂
    昀姍遭詐騙幫助洗錢之金額較高，情節較重）。
(三)被告曾於103年間，因詐欺取財案件，經本院以103年度易字
    第1658號刑事判決判處有期徒刑5月（共9罪）、4月（共48
    罪）、2月（共16罪），應執行有期徒刑3年確定，而於106
    年9月21日易科罰金執行完畢等情，有臺灣高等法院被告前
    案紀錄表1份在卷可稽，其受有期徒刑之執行完畢後，5年以
    內故意再犯本案有期徒刑以上之罪，為累犯，審酌被告前案
    所涉犯者為跨國電信詐騙機房之詐欺取財案件，其再犯本案
    罪名、法益種類及罪質均相同之人頭帳戶幫助詐欺案件，衡
    酌被告之行為侵害法益及其不法內涵與罪責程度，暨其顯未
    因前案有期徒刑執行完畢而心生警惕，謹慎行事，足徵被告
    對於刑罰之反應力薄弱，且被告並無司法院大法官釋字第77
    5號解釋意旨所指個案應量處最低法定刑，又無法適用刑法
    第59條規定減輕其刑，而應依此解釋意旨裁量不予加重最低
    本刑之情形(最高法院108年度台上字第338號判決意旨參照)
    ，爰依刑法第47條第1項規定加重其刑。又被告係基於幫助
    之犯意而為一般洗錢罪，爰依刑法第30條第2項規定，按正
    犯之刑減輕之。再者，被告於本院審理時自白洗錢犯罪，應
    依洗錢防制法第16條第2項規定減輕其刑，且被告有上開2種
    刑之減輕事由，應依刑法第70條規定遞減其刑，並依法先加
    後遞減之。
(四)爰以行為人之責任為基礎，審酌現今詐騙集團猖狂，渠等詐
    取他人匯款，並利用人頭帳戶作為取得贓款之工具，除直接
    造成被害人金錢損失、破壞人與人之間之信賴外，更因此得
    以隱身幕後，檢警均甚難追查詐騙集團成員真正身分，被告
    率爾提供帳戶資料交付他人使用，行為破壞金融秩序，並幫
    助詐騙集團成員詐得告訴人款項，使告訴人受有財產損害，
    且因資金流動軌跡遭遮斷而增加求償之困難，自有不該；惟
    念及被告未因幫助行為獲有利益，可責難性相對較小，兼衡
    被告犯後坦承犯行，態度良好，暨本案之犯罪動機、手段及
    被告自述高中肄業之智識程度、曾從事鐵工及家中經濟勉持
    之狀況等一切情狀，量處如主文所示之刑，並就諭知併科罰
    金部分，諭知易服勞役之折算標準。
(五)沒收部分
  1.按犯罪所得之沒收，係法院剝奪犯罪行為人不法所得，將之
    予以收歸國有之裁判。目的係著重於剝奪犯罪行為人之實際
    犯罪所得，使其不能坐享犯罪之成果，故無利得者自不生剝
    奪財產權之問題。洗錢防制法第18條第1項固規定：「犯第1
    4條之罪，其所移轉、變更、掩飾、隱匿、收受、取得、持
    有、使用之財物或財產上利益，沒收之；犯第15條之罪，其
    所收受、持有、使用之財物或財產上利益，亦同」，為刑法
    沒收規定之特別規定，自應優先於刑法相關規定予以適用。
    惟上開條文雖採義務沒收主義，卻未特別規定「不問屬於犯
    罪行為人與否，沒收之」，致該洗錢行為之標的是否限於行
    為人所有者始得宣告沒收，有所疑義，於此情形自應回歸適
    用原則性之規範，即按刑法第38條第2項前段規定，仍以屬
    於行為人所有者為限，始應予沒收。又幫助犯僅係對於犯罪
    構成要件以外行為為加工，除因幫助行為有所得外，正犯犯
    罪所得，非屬幫助犯之犯罪成果，自不得對其為沒收之諭知
    （最高法院106年台上字第1196號判決意旨參照）。
  2.經查，本案詐欺集團成員雖利用被告提供之前開中信銀行帳
    戶向告訴人2人詐得款項，然本案並無證據證明被告實際取
    得前揭詐欺集團所詐得之款項，復無證據證明該款項在其實
    際管領中，尚無從依洗錢防制法第18條第1項前段規定宣告
    沒收。又被告於本院審理時否認有因交付上開銀行帳戶而取
    得報酬或利益，且觀諸卷內證據資料，尚無從證明被告有因
    交付上開銀行帳戶而從中獲取任何報酬或不法利得，故無犯
    罪所得應予宣告沒收。
據上論斷，應依刑事訴訟法第273條之1第1項、第299條第1項前
段，洗錢防制法第14條第1項、第16條第2項，刑法第11條前段、
第30條第1項前段、第2項、第339條第1項、第55條前段、第47條
第1項、第42條第3項，刑法施行法第1條之1第1項，判決如主文
。
本案經檢察官許景森提起公訴，檢察官徐雪萍到庭執行職務。
中　　華　　民　　國　 110　　年　　9 　　月　　29　　日
                  刑事第十七庭  法　官  王靖茹
以上正本證明與原本無異。
如不服本判決應於收受判決後20日內向本院提出上訴書狀，並應
敘述具體理由；其未敘述上訴理由者，應於上訴期間屆滿後20日
內向本院補提理由書（均須按他造當事人之人數附繕本）「切勿
逕送上級法院」。
告訴人或被害人如不服判決，應備理由具狀向檢察官請求上訴，
上訴期間之計算，以檢察官收受判決正本之日起算。
                                書記官  廖于萱
中　　華　　民　　國　 110　　年　　9 　　月　　29　　日
附錄本案論罪科刑法條：
洗錢防制法第14條第1項
有第二條各款所列洗錢行為者，處 7 年以下有期徒刑，併科新
臺幣 5 百萬元以下罰金。
中華民國刑法第30條
幫助他人實行犯罪行為者，為幫助犯。雖他人不知幫助之情者，
亦同。
幫助犯之處罰，得按正犯之刑減輕之。
中華民國刑法第339條第1項
意圖為自己或第三人不法之所有，以詐術使人將本人或第三人之
物交付者，處 5 年以下有期徒刑、拘役或科或併科 50 萬元以
下罰金。